【裁判字號】    98,財管,20
【裁判日期】    980508
【裁判案由】    選任遺產管理人
【裁判全文】
臺灣雲林地方法院民事裁定              98年度財管字第20號
聲  請  人  保證責任高雄第三信用合作社
法定代理人  甲○○
非訟代理人  丙○○
關  係  人  丁○○律師
上列聲請人聲請對被繼承人乙○○選任遺產管理人事件，本
院裁定如下：
    主  文
選任丁○○為被繼承人乙○○（男、民國○○○年○月○○日生
、國民身份證統一編號：Ｚ000000000號、生前最後住
所：雲林縣口湖鄉後厝村六鄰後厝六五號、於民國九十七年九月
八日死亡）之遺產管理人。
准對被繼承人乙○○之繼承人為承認繼承之公示催告。
被繼承人乙○○之繼承人，應自前項公示催告最後登載新聞紙之
日起，六個月內承認繼承，上述期限屆滿，無繼承人承認繼承時
，被繼承人乙○○之遺產，於清償債權，並交付遺贈物後，如有
賸餘即歸屬國庫。
程序費用由被繼承人乙○○之遺產負擔。
    理  由
一、按繼承開始時，繼承人之有無不明，而無親屬會議或親屬會
    議未於1 個月內選定遺產管理人者，利害關係人或檢察官得
    聲請法院選任遺產管理人，並由法院依公示催告程序，定6
    個月以上之期限，公告繼承人，命其於期限內承認繼承；又
    被繼承人之所有繼承人均拋棄其繼承權者，亦準用關於無人
    承認繼承之規定，民法第1177條、第1178條第2 項、第1176
    條第6 項分別定有明文。
二、本件聲請意旨略以：被繼承人乙○○向聲請人辦理最高限額
    抵押權借款，借款新臺幣3,000,000 元，尚欠本金新臺幣2,
    576,782 元，惟被繼承人乙○○於民國97年9 月8 日死亡，
    遺有坐落高雄縣林園鄉○○路37號之不動產，其繼承人均已
    於期間內聲明拋棄繼承，而其親屬會議亦未於一個月內選定
    遺產管理人，致聲請人對其遺產無法行使權利。茲提出除戶
    戶籍謄本、繼承系統表、土地及建物登記謄本、約定書、他
    項權利證明書、其他約定事項、抵押權設定契約書及不動產
    附表等為證，請求指定丁○○律師為遺產管理人，以維權益
    等語。
三、本件聲請人主張上開之事實，業據其提出除戶戶籍謄本、繼
    承系統表、土地及建物登記謄本、約定書、他項權利證明書
    、其他約定事項、抵押權設定契約書及不動產附表為證，復
    經本院依職權調閱上開拋棄繼承卷宗核閱無訛，堪信為真實
    。從而，聲請人以債權人之利害關係人身分聲請指定被繼承
    人乙○○之遺產管理人，核與首揭規定尚無不合。
四、本院審酌本件被繼承人乙○○之繼承人既均已拋棄繼承，而
    拋棄繼承既為民法所規定繼承人之權利，一經行使後，就其
    與被繼承人間之財產關係即行斷絕。法定繼承人既已拋棄繼
    承，應無再擔任遺產管理人之主觀意願，難免因其無意管理
    而影響管理事務之進行，與遺產管理之本意即不相符。況法
    定繼承人一般客觀上多缺乏遺產管理之專業知識及管理能力
    ，難認屬適當之遺產管理人之人選。其次，經聲請人陳報丁
    ○○律師表示同意出任本件被繼承人乙○○之遺產管理人，
    此有同意書一紙附卷可稽。丁○○為執業之律師，有其提出
    之律師證書、高雄律師公會名錄、名片等件影本各一件在卷
    可按，是其非但具有專業知識及能力，且與被繼承人所遺遺
    產間無利害關係，若由其擔任本事件之遺產管理人，定能秉
    持其專業倫理擔當此具公益性質之職務，並順利達成管理保
    存及清算遺產之任務。執此，本院認為由其擔任被繼承人之
    遺產管理人，應屬妥適，爰裁定如主文第一項所示，並依法
    為承認繼承之公示催告。末按，民法第1185條規定：第1178
    條所定之期限屆滿，無繼承人承認繼承時，其遺產於清償債
    權，並交付遺贈物後，如有賸餘，歸屬國庫，附此敘明。
五、依非訟事件法第21條第1 項前段、民法第1150條前段，裁定
    如主文。
中    華    民    國    98    年    5     月    8     日
                  家事法庭法  官  潘雅惠
以上正本係照原本作成。
如對本裁定抗告須於裁定送達後10日內向本院提出抗告狀，並應
繳納抗告費新臺幣1,000元。
中    華    民    國    98    年    5     月    8     日
                          書記官  陳美華


司法院資訊處製作；財團法人民間司法改革基金會備份。
